---
title: "TokyoR#42 データの可視化（ggplot2）"
author: "里洋平（@yokkuns）"
date: "2014年8月26日"
output: html_document
---


https://atnd.org/events/54680

## ライブラリの読み込み

```{r warning=FALSE,message=FALSE,fig.width=8,fig.height=6}
library(ggplot2)
```

## データの準備

仮想データの作成

### 商品1の月次売上データ

```{r warning=FALSE,message=FALSE,fig.width=8,fig.height=6}
sales.data1 <- data.frame(
  item="item1",
  m=4:9,
  month=paste0("2014-0",c(4:9)),
  sales=c(800,1000,1800,1500,1400,2000))

sales.data1
```

### 商品1,2の月次売上データ

```{r warning=FALSE,message=FALSE,fig.width=8,fig.height=6}
sales.data2 <- data.frame(
  item="item2",
  m=4:9,
  month=paste0("2014-0",c(4:9)),
  sales=c(700,900,1500,1700,1800,2400))
sales.data12 <- rbind(sales.data1, sales.data2)
sales.data12
```


### 店舗1〜3の商品3,4の日次売上データ

```{r warning=FALSE,message=FALSE,fig.width=8,fig.height=6}
set.seed(10)
sales.data34 <- data.frame(
  shop=sample(1:3,100,replace=T),
  item3=rnorm(100,100,30)
  )

sales.data34$item4 <- round(0.9 * sales.data34$item3 + 
                              80 * sales.data34$shop + 
                              rnorm(100,30,15))

sales.data34$shop <- paste0("shop",sales.data34$shop)
head(sales.data34)
```

## 棒グラフを描く

### 基本的な棒グラフ

```{r warning=FALSE,message=FALSE,fig.width=8,fig.height=6}
ggplot(sales.data1, aes(x=month, y=sales)) +
  geom_bar(stat="identity")
```

#### 背景色の変更

```{r warning=FALSE,message=FALSE,fig.width=8,fig.height=6}
# 背景を白にする
ggplot(sales.data1, aes(x=month, y=sales)) +
  geom_bar(stat="identity") +
  theme_bw()
```

#### グラフタイトルとラベルの追加

```{r warning=FALSE,message=FALSE,fig.width=8,fig.height=6}
## タイトルとx軸とy軸のラベルを付ける
ggplot(sales.data1, aes(x=month, y=sales)) +
  geom_bar(stat="identity") +
  xlab("月") +
  ylab("売上") +
  ggtitle("売上推移") +
  theme_bw()
```

#### 日本語フォントの設定

```{r warning=FALSE,message=FALSE,fig.width=8,fig.height=6}
ggplot(sales.data1, aes(x=month, y=sales)) +
  geom_bar(stat="identity") +
  xlab("月") +
  ylab("売上") +
  ggtitle("売上推移") +
  theme_bw(base_family="Osaka")
```

#### 数値フォーマットの変更

```{r warning=FALSE,message=FALSE,fig.width=8,fig.height=6}
# 数値フォーマット用のライブラリ
library(scales)

ggplot(sales.data1, aes(x=month, y=sales)) +
  geom_bar(stat="identity") +
  xlab("月") +
  ylab("売上") +
  ggtitle("売上推移") +
  scale_y_continuous(label=comma) +
  theme_bw(base_family="Osaka")
```

#### 棒の上に値を表示する

```{r warning=FALSE,message=FALSE,fig.width=8,fig.height=6}
## 数値を出力する
ggplot(sales.data1, aes(x=month, y=sales)) +
  geom_bar(stat="identity") +
  geom_text(aes(label=sales), vjust=-0.2) +
  xlab("月") +
  ylab("売上") +
  ggtitle("売上推移") +
  scale_y_continuous(label=comma) +
  theme_bw(base_family="Osaka")
```


```{r warning=FALSE,message=FALSE,fig.width=8,fig.height=6}
## 数値のフォーマットを3ケタ区切りにする
ggplot(sales.data1, aes(x=month, y=sales)) +
  geom_bar(stat="identity") +
  geom_text(aes(label=comma(sales)), vjust=-0.2) +
  xlab("月") +
  ylab("売上") +
  ggtitle("売上推移") +
  scale_y_continuous(label=comma) +
  theme_bw(base_family="Osaka")
```

### 積み上げ棒グラフ

```{r warning=FALSE,message=FALSE,fig.width=8,fig.height=6}
# 積み上げ棒グラフ
ggplot(sales.data12, aes(x=month, y=sales, fill=item)) +
  geom_bar(stat="identity") +
  xlab("月") +
  ylab("売上") +
  ggtitle("売上推移") +
  scale_y_continuous(label=comma) +
  theme_bw(base_family="Osaka")
```

#### 色セットの変更

```{r warning=FALSE,message=FALSE,fig.width=8,fig.height=6}
library(RColorBrewer)
rownames(brewer.pal.info)
```

```{r warning=FALSE,message=FALSE,fig.width=8,fig.height=6}
display.brewer.all()
```

```{r warning=FALSE,message=FALSE,fig.width=8,fig.height=6}
ggplot(sales.data12, aes(x=month, y=sales, fill=item)) +
  geom_bar(stat="identity") +
  xlab("月") +
  ylab("売上") +
  ggtitle("売上推移") +
  scale_y_continuous(label=comma) +
  scale_fill_brewer(palette = "Paired") +
  theme_bw(base_family="Osaka")
```
#### 棒に枠をつける

```{r warning=FALSE,message=FALSE,fig.width=8,fig.height=6}
# 積み上げ棒グラフで枠を付ける
ggplot(sales.data12, aes(x=month, y=sales, fill=item)) +
  geom_bar(stat="identity", col="black") +
  xlab("月") +
  ylab("売上") +
  ggtitle("売上推移") +
  scale_y_continuous(label=comma) +
  scale_fill_brewer(palette = "Paired") +
  theme_bw(base_family="Osaka")
```

### 100%積み上げ棒グラフ

```{r warning=FALSE,message=FALSE,fig.width=8,fig.height=6}
# 100％積み上げグラフ
ggplot(sales.data12, aes(x=month, y=sales, fill=item)) +
  geom_bar(position="fill",stat="identity", col="black") +
  xlab("月") +
  ylab("売上") +
  ggtitle("売上推移") +
  scale_y_continuous(label=percent) +
  scale_fill_brewer(palette = "Paired") +
  theme_bw(base_family="Osaka")
```

### 棒グラフを横に並べる

```{r warning=FALSE,message=FALSE,fig.width=8,fig.height=6}
## 水平に棒グラフを並べる
ggplot(sales.data12, aes(x=month, y=sales, fill=item)) +
  geom_bar(position="dodge",stat="identity",col="black") +
  xlab("月") +
  ylab("売上") +
  ggtitle("売上推移") +
  scale_y_continuous(label=comma) +
  scale_fill_brewer(palette = "Paired") +
  theme_bw(base_family="Osaka")
```

## 折れ線グラフを描く

### 基本的な折れ線グラフ
#### xが数値

```{r warning=FALSE,message=FALSE,fig.width=8,fig.height=6}
# xが数値
ggplot(sales.data1, aes(x=m, y=sales)) +
  geom_line() +
  xlab("月") +
  ylab("売上") +
  ggtitle("売上推移") +
  scale_y_continuous(label=comma) +
  theme_bw(base_family="Osaka")
```

#### xがファクター

```{r warning=FALSE,message=FALSE,fig.width=8,fig.height=6}
# xがファクター
ggplot(sales.data1, aes(x=month, y=sales,group=1)) +
  geom_line() +
  xlab("月") +
  ylab("売上") +
  ggtitle("売上推移") +
  scale_y_continuous(label=comma) +
  theme_bw(base_family="Osaka")
```

#### y軸の範囲の指定

```{r warning=FALSE,message=FALSE,fig.width=8,fig.height=6}
ylimit <- c(0,max(sales.data1$sales))
ggplot(sales.data1, aes(x=month, y=sales,group=1)) +
  geom_line() +
  xlab("月") +
  ylab("売上") +
  ggtitle("売上推移") +
  scale_y_continuous(label=comma,limits=ylimit) +
  theme_bw(base_family="Osaka")
```

#### 点の追加

```{r warning=FALSE,message=FALSE,fig.width=8,fig.height=6}
# 点を追加
ggplot(sales.data1, aes(x=month, y=sales,group=1)) +
  geom_line() +
  geom_point() +
  xlab("月") +
  ylab("売上") +
  ggtitle("売上推移") +
  scale_y_continuous(label=comma,limits=ylimit) +
  theme_bw(base_family="Osaka")
```

### グループ別の折れ線グラフ

```{r warning=FALSE,message=FALSE,fig.width=8,fig.height=6}
# グループごとに折れ線グラフ
ylimit <- c(0,max(sales.data12$sales))
ggplot(sales.data12, aes(x=month, y=sales,group=item,col=item)) +
  geom_line() +
  xlab("月") +
  ylab("売上") +
  ggtitle("売上推移") +
  scale_y_continuous(label=comma,limits=ylimit) +
  theme_bw(base_family="Osaka")
```


```{r warning=FALSE,message=FALSE,fig.width=8,fig.height=6}
# グループごとに線の種類を変える
ggplot(sales.data12, aes(x=month, y=sales,group=item,col=item,lty=item)) +
  geom_line() +
  xlab("月") +
  ylab("売上") +
  ggtitle("売上推移") +
  scale_y_continuous(label=comma,limits=ylimit) +
  theme_bw(base_family="Osaka")
```

## 散布図を描く


### 基本的な散布図

```{r warning=FALSE,message=FALSE,fig.width=8,fig.height=6}
# 基本的な散布図
ggplot(sales.data34, aes(x=item3, y=item4)) +
  geom_point() +
  xlab("item3") +
  ylab("item4") +
  ggtitle("item3とitem4の散布図") +
  scale_y_continuous(label=comma) +
  theme_bw(base_family="Osaka")
```

#### 点の形を変える

```{r warning=FALSE,message=FALSE,fig.width=8,fig.height=6}
# 塗りつぶしなしの散布図
ggplot(sales.data34, aes(x=item3, y=item4)) +
  geom_point(shape=21) +
  xlab("item3") +
  ylab("item4") +
  ggtitle("item3とitem4の散布図") +
  scale_y_continuous(label=comma) +
  theme_bw(base_family="Osaka")
```

#### グループごとに色や形を変える

```{r warning=FALSE,message=FALSE,fig.width=8,fig.height=6}
# グループごとに色と形を変える
ggplot(sales.data34, aes(x=item3, y=item4, col=shop, shape=shop)) +
  geom_point() +
  xlab("item3") +
  ylab("item4") +
  ggtitle("item3とitem4の散布図") +
  scale_y_continuous(label=comma) +
  theme_bw(base_family="Osaka")
```

### 回帰直線

```{r warning=FALSE,message=FALSE,fig.width=8,fig.height=6}
# 回帰直線の追加
ggplot(sales.data34, aes(x=item3, y=item4)) +
  geom_point() +
  geom_smooth(method="lm") +
  xlab("item3") +
  ylab("item4") +
  ggtitle("item3とitem4の散布図") +
  scale_y_continuous(label=comma) +
  theme_bw(base_family="Osaka")
```

### グループごとに回帰直線

```{r warning=FALSE,message=FALSE,fig.width=8,fig.height=6}
# グループごとに回帰直線を引く
ggplot(sales.data34, aes(x=item3, y=item4, col=shop, shape=shop,group=shop)) +
  geom_point() +
  geom_smooth(method="lm") +
  xlab("item3") +
  ylab("item4") +
  ggtitle("item3とitem4の散布図") +
  scale_y_continuous(label=comma) +
  theme_bw(base_family="Osaka")
```

## ヒストグラムを描く

### 基本的なヒストグラム

```{r warning=FALSE,message=FALSE,fig.width=8,fig.height=6}
# 基本
ggplot(sales.data34, aes(x=item3)) +
  geom_histogram() +
  ggtitle("item3の売上分布") +
  scale_y_continuous(label=comma) +
  theme_bw(base_family="Osaka")
```

#### 棒に枠をつけて、白色に

```{r warning=FALSE,message=FALSE,fig.width=8,fig.height=6}
ggplot(sales.data34, aes(x=item3)) +
  geom_histogram(fill="white",col="black") +
  ggtitle("item3の売上分布") +
  scale_y_continuous(label=comma) +
  theme_bw(base_family="Osaka")
```

### 棒の幅の設定

```{r warning=FALSE,message=FALSE,fig.width=8,fig.height=6}
# ビン幅を10に設定
ggplot(sales.data34, aes(x=item3)) +
  geom_histogram(fill="white",col="black",binwidth=10) +
  ggtitle("item3の売上分布") +
  scale_y_continuous(label=comma) +
  theme_bw(base_family="Osaka")
```

### グループ別のヒストグラム

```{r warning=FALSE,message=FALSE,fig.width=8,fig.height=6}
# グループごとに色を付ける
ggplot(sales.data34, aes(x=item3,fill=shop)) +
  geom_histogram(position="dodge",col="black",binwidth=10) +
  ggtitle("item3の売上分布") +
  scale_y_continuous(label=comma) +
  scale_fill_brewer(palette = "Paired") +
  theme_bw(base_family="Osaka")
```

## 箱ひげ図を描く

### 基本的な箱ひげ図

```{r warning=FALSE,message=FALSE,fig.width=8,fig.height=6}
ggplot(sales.data34, aes(x=shop,y=item3)) +
  geom_boxplot() +
  ggtitle("店舗ごとのitem3の売上分布") +
  scale_y_continuous(label=comma) +
  theme_bw(base_family="Osaka")
```

### グループごとに箱ひげ図を描く


```{r warning=FALSE,message=FALSE,fig.width=8,fig.height=6}
library(reshape2)

sales.data34.melt <- 
  melt(sales.data34,id.vars=c("shop"),value.names=c("item3","item4"))

ggplot(sales.data34.melt, aes(x=variable,y=value)) +
  geom_boxplot() +
  xlab("") +
  ylab("売上") +
  ggtitle("店舗ごとのitem3,4の売上分布") +
  scale_y_continuous(label=comma) +
  facet_grid(.~shop) +
  theme_bw(base_family="Osaka")
```

## 参考

戦略的データマイニング (シリーズ Useful R 4) の第３章

```{r results='asis',echo=FALSE}
cat('<iframe src="http://rcm-fe.amazon-adsystem.com/e/cm?t=yokkuns-22&o=9&p=8&l=as1&asins=4320123670&nou=1&ref=tf_til&fc1=000000&IS2=1&lt1=_blank&m=amazon&lc1=0000FF&bc1=000000&bg1=FFFFFF&f=ifr" style="width:120px;height:240px;" scrolling="no" marginwidth="0" marginheight="0" frameborder="0"></iframe>')
```